臺灣高等法院民事裁定  
109年度上字第548號
上  訴  人  周初男  
            周建宏  
            黃瓊鳳  

            周弘義  

訴訟代理人  吳孟勳律師
上  訴  人  周家禎  

            周柏汎  

            周中文  

            張書維  
上8人共同
訴訟代理人  楊進銘律師
            侯雪芬律師
複  代理人  柳慧謙律師
追加  被告  曾景煌  
上列上訴人因與被上訴人趙鴻儒間租佃爭議事件，對於中華民國
109年2月14日臺灣新北地方法院107年度訴字第1149第一審判決
提起上訴後，對曾景煌追加起訴，本院就該追加訴訟裁定如下：
    主  文
追加之訴駁回。
追加之訴訴訟費用由上訴人負擔。 
    事實及理由
一、按當事人在第二審為訴之追加，除有民事訴訟法第255條第1
    項第2款至第6款之情形外，非經他造同意，不得為之，此觀
    民事訴訟法第446條第1項規定自明。次按民事訴訟法第255
    條第1項第2款之規定，因可利用原訴訟資料，除有礙於對造
    防禦權之行使外，得適用於當事人之變更或追加。在第二審
    依第446條第1項適用第255條第1項第2款規定追加當事人，
    須於對造之審級利益及防禦權之保障無重大影響，始得為之
    ，以兼顧當事人訴訟權益之保障及訴訟經濟之要求（最高法
    院106年度第13次民事庭會議決議參照）。
二、本件上訴人於原審主張：訴外人周榮富於民國（下同）80年
    1月1日與被上訴人續訂新北市莊租登字第51號耕地三七五租
    約（下稱系爭租約），約定出租其所有新北市○○區○○○段○○○
    段000○0000○0000地號土地（下稱2-4、2-12、2-13地號土地
    ，95年間2-12、2-13地號土地因遭徵收而非承租範圍），及
    新北市○○區○○段000○000地號土地（下稱801、802地號土地
    ，與2-4地號土地合稱系爭土地），租金為每年稻穀2,150台
    斤。2-4地號土地嗣後為上訴人周建宏、周柏汎、周家楨、
    周中文、黃瓊鳳（下均以姓名稱之）分別共有，所有權應有
    部分各1/5；801、802地號土地為上訴人周初男、周弘義（
    下均以姓名稱之）、周中文、黃瓊鳳與追加被告分別共有，
    所有權應有部分各1/5。周初男、周弘義、周中文、黃瓊鳳
    於106年12月25日作成共有物管理協議書（下稱系爭協議書
    ），選任上訴人張書維（下以姓名稱之）為801、802地號土
    地之管理人，得為全體共有人為意思表示。因被上訴人遲誤
    2期以上租金未付，且有1年以上未耕作情形，經伊等（張書
    維係代理追加被告）催告被上訴人給付租金，未獲置理，伊
    等（張書維係代理追加被告）已依耕地三七五減租條例第17
    條第1項第3、4款規定終止系爭租約，爰依民法第767條第1
    項中段、第821條規定，請求被上訴人將系爭租約登記塗銷
    ，並騰空返還系爭土地等語。原審為上訴人全部敗訴之判決
    ，上訴人提起上訴後撤回一部上訴，上訴聲明求為判決：㈠
    、原判決關於駁回上訴人後開第二項之訴部分廢棄。㈡、被
    上訴人應將系爭租約登記予以塗銷（見本院卷第23至25、39
    、109頁）。上訴人於第二審追加起訴，主張周初男、周弘
    義、周中文、黃瓊鳳於系爭協議書作成終止系爭租約決議，
    依民法第820條第1項規定，得拘束追加被告，追加被告即負
    有向被上訴人為終止系爭租約意思表示之義務，爰依系爭協
    議書及民法第820條第1項規定，聲明：追加被告應向被上訴
    人為終止系爭租約之意思表示（見本院卷第198、236頁）。
    為被上訴人不同意（見本院卷第236頁），且原訴訟之主要
    爭點為管理人張書維是否有代理追加被告為終止系爭租約之
    意思表示及為追加被告提起原訴訟之權限，暨被上訴人是否
    有耕地三七五減租條例第17條第1項第3、4款規定之終止事
    由，追加之訴之主要爭點則為上訴人得否憑系爭決議書請求
    追加被告對被上訴人為終止系爭租約之意思表示，況且追加
    訴訟之基礎原因事實為上訴人（除張書維外）與追加被告須
    共同行使終止權，始能合法終止系爭租約，換言之，上訴人
    就追加之訴獲勝訴判決確定，始能憑此為原訴訟之請求，足
    見上訴人在原訴訟與追加訴訟所主張請求之基礎事實尚非同
    一，主要爭點不具共同性，有礙原訴訟終結，且對於追加被
    告之防禦權保障及審級利益有重大影響。依前揭說明，上訴
    人提起上開追加之訴，難認為合法，應予駁回。
三、據上論結，本件追加之訴為不合法，爰裁定如主文。
中　　華　　民　　國　　109 　年　　10　　月　　6 　　日
                    民事第二十一庭
                        審判長法  官  翁昭蓉
                              法  官  呂淑玲
                              法  官  羅惠雯
正本係照原本作成。
不得抗告。
中　　華　　民　　國　　109 　年　　10　　月　　6 　　日
     　　　　　　　　　　　　 書記官　洪秋帆